臺灣高等法院臺南分院民事判決　96年度上易字第27號
　　上　訴　人　丁○○
　　　　　　　　丙○○
　　　　　　　　戊○○
　　　　　　　　己○○
　　共　　　同
　　訴訟代理人　乙○○
　　被 上 訴人　庚○○
　　訴訟代理人　甲○○
上列當事人間請求給付賠償金事件，上訴人對於中華民國95年12
月14日臺灣台南地方法院第一審判決（95年度訴字第1406號）提
起上訴，本院於96年3月6日言詞辯論終結，判決如下：
    主      文
上訴駁回。
第二審訴訟費用由上訴人負擔。
    事實及理由
一、上訴人起訴主張：訴外人銀屋有限公司（下稱銀屋公司）前
    簽訂房屋租賃契約書（下稱系爭租賃契約）向伊承租坐落臺
    南市○○路2號3樓之2、3房屋（下稱系爭房屋），嗣於民國
    94年9月15日終止租賃關係，銀屋公司雖遷讓交還系爭房屋
    ，惟尚積欠租金新台幣（下同）614,000元、管理費1萬元、
    電費112,829元，前經原審法院以95年度訴字第185號民事事
    件判命銀屋公司應給付伊736,829元及自95年3月30日起算之
    利息，扣減押租金60萬元，銀屋公司尚積欠136,829元迄今
    仍未清償，被上訴人為銀屋公司之負責人，自應負清償責任
    。又坐落系爭房屋內之中央冷氣、大馬達及冰水器價值
    456,200元，依系爭租賃契約第7點約定，屬上訴人所有，為
    銀屋公司之法定代理人之被上訴人，未於租賃關係消滅時依
    約交付而搬走，亦應負責賠償。銀屋公司數名股東經濟很好
    ，卻不付已判決確定之水電費、管理費及房租，被上訴人未
    依公司法規定辦理公司清算解散，清償公司積欠債務，即提
    領公司存款以分配股東，爰依租賃契約之法律關係提起本訴
    ，原審為伊敗訴判決，尚有未洽，聲明求為判決：
    (一)原判決廢棄。
    (二)被上訴人應給付上訴人新台幣593,129元，及自起訴狀繕
      本送達翌日起至清償日止，按週年利率5%計算之利息。
    (三)第一、二審訴訟費用由被上訴人負擔。
二、被上訴人則以：與上訴人訂立租賃契約、應支付水電費者係
    銀屋公司，並非被上訴人個人。中央冷氣系統、大馬達、冰
    水器等物品是銀屋公司另向第三人租用，租賃關係終止時，
    銀屋公司將上開物品拆除還給所有權人，並未侵害上訴人任
    何權利，上訴人無權要求銀屋公司賠償，更與被上訴人個人
    無關；訴外人銀屋公司是否辦理清算及銀屋公司在合庫台南
    支庫是否有存款均與本件爭訟無關等語，資為抗辯。原判決
    駁回上訴人之請求並無違誤，聲明求為判決：
    (一)上訴駁回。
    (二)訴訟費用由上訴人負擔。
三、兩造不爭執事項：
    (一)被上訴人為訴外人銀屋公司之法定代理人。
    (二)訴外人銀屋公司與上訴人於92年7月14日訂立系爭房屋租
      賃契約，由銀屋公司向上訴人承租系爭房屋，銀屋公司並
      給付上訴人押租金60萬元。嗣上訴人與銀屋公司於94年9
      月15日終止租賃關係，銀屋公司遷讓交還系爭房屋。惟因
      銀屋公司尚積欠上訴人2個月租金614,000元、管理費1萬
      元、電費112,829元，合計736,829元，經上訴人另訴請求
      銀屋公司清償債務，經原審法院以95年度訴字第185號清
      償債務事件判決上訴人勝訴確定，銀屋公司應給付上訴人
      736,829元，及自95年3月30日起至清償日止，按週年利率
      5%計算之利息。
    (三)訴外人銀屋公司與上訴人訂立之上開房屋租賃契約書第7
      點約定：「租賃標的內一切軟、硬體設施、動產等物品，
      均屬甲方（即本件上訴人）所有，但於租期間無償供乙方
      （即銀屋公司）使用，甲方不得搬離。乙方則應於租賃關
      係消滅後，按現況交還甲方。」
    (四)訴外人銀屋公司在94年9月15日與上訴人終止租約後數日
      內，將坐落第二項房屋坐落大樓之屋頂上之中央冷氣、大
      馬達及冰水器搬走。
四、按債權人基於債之關係，得向債務人請求給付，民法第199
    條第1項定有明文。債權為對於特定人之權利，債權人只能
    向債務人請求給付，而不能向債務人以外之人請求給付（見
    最高法院18年上第1953號判例）。又租賃關係為債之關係，
    依上開說明，為債權人之出租人僅能向為契約債務人之承租
    人為請求，而不能向契約當事人以外之人請求給付。
    經查：查本件訴訟上訴人係本於系爭租賃契約之法律關係，
    惟根據系爭租賃契約所載，契約當事人出租人為上訴人，代
    表人為乙○○；而承租人為訴外人銀屋公司，法定代理人為
    庚○○，有租賃契約書在卷可稽（見原審卷第36-37頁）。
    本件系爭租賃契約之當事人係上訴人及訴外人銀屋公司，被
    上訴人雖任訴外人銀屋公司之法定代理人，然其並非系爭租
    賃契約之當事人至明。則上訴人本於租賃法律關係有所請求
    時，僅能對為契約當事人之訴外人銀屋公司為之，若上訴人
    本於系爭租賃契約關係而向被上訴人提起請求，即屬無據。
    其後，銀屋公司雖宣告解散，但清算程序尚未完結前，其法
    人格尚未消滅，上訴人以被上訴人為銀屋公司之法定代理人
    為由，依租賃契約之法律關係，向被上訴人請求給付賠償金
    593,129元（含銀屋公司積欠租金管理費電費扣減押租金後
    之136,829元，及所搬走價值456,200元之系爭房屋內之中央
    冷氣、大馬達及冰水器等物品）及法定遲延利息，為無理由
    。
五、綜上所述，被上訴人抗辯其非系爭租賃契約當事人，應屬可
    採，上訴人依租賃契約之法律關係，請求被上訴人給付593,
    129元，及自起訴狀繕本送達翌日起至清償日止，按週年利
    率5%計算之利息，為無理由，應予駁回。原審為上訴人敗訴
    之判決，並無不合。上訴意旨指摘原判決不當，求予廢棄改
    判，為無理由，應予駁回。
六、本件事證已臻明確，兩造其餘攻擊防禦方法及證據資料，核
    與判決結果不生影響，無一一論述必要，併予敘明。
七、結論，本件上訴為無理由，依民事訴訟法第449條第1項、第
    78條、第85 條第1項前段，判決如主文。
中　　華　　民　　國　　96　　年　 　3　　月　　20　　日
　　　　　　　　　民事第二庭　審判長法　官   丁振昌
　　　　　　　　　　　　　　        法　官   吳上康
　　　　　　　　　　　　　　        法　官   李素靖
上為正本係照原本作成。
不得上訴。
中　　華　　民　　國　　96　　年　　3　　月　　21 　　日
                                    書記官   李淑華
